臺灣高等法院臺南分院民事判決　96年度上易字第2號
上　訴　人　 乙 ○ ○
被　上訴人　 甲 ○ ○
上列當事人間請求損害賠償事件，上訴人對於中華民國94年8月
31日臺灣嘉義地方法院第一審判決（93年度訴字第296號）提起
上訴，本院於96年3月6日言詞辯論終結，判決如下：
    主        文
上訴駁回。
第二審訴訟費用由上訴人負擔。
    事        實
甲、上訴人方面：
一、聲明：(一)原判決廢棄。(二)前開廢棄部分，被上訴人應給付上
    訴人新台幣（下同）370,094元。
二、陳述：除與原判決記載相同者，茲引用之外，補稱：
    原判決認定事實諸多不合理。原審判決稱上訴人未舉證，被
    上訴人並無過失云云。上訴人原係向檢察官對被上訴人提出
    刑事告訴，因檢察事務官之誘導，乃向原審法院提出民事請
    求，但原先提出之刑事告訴，卻被不起訴處分確定。
    上訴人是受害者，損失很多，向被上訴人買汽車花了幾十萬
    元，依消費者地位及受害情形，被上訴人應賠償等語。
三、證據：援用第一審所提證據。
乙、被上訴人方面：
一、聲明：上訴駁回。
二、陳述：除與原判決記載相同者引用之外，補稱：
    上訴人買車之前，先後到店裡看3次，也曾試車，上訴人買
    車之後，曾換過2個車輪，該車亦通過監理站驗車程序，絕
    對沒問題。上訴人發生車禍乃因喝酒且車速過快，若非車速
    過快，車子怎可能破三個輪胎。
三、證據：援用第一審所提證據。
    理        由
一、上訴人主張，其與妻於民國（下同）92年10月17日合資，向
    被上訴人購買賓士E200型，車號7R-3576中古自小客車一部
    ，上訴人於同年12月23日凌晨，駕該車行駛經嘉義市○○路
    、博愛路口時，因左前輪內側爆胎、輪軸軸心故障，致該車
    失控急速左傾，擦撞中央分隔島，致上訴人受有重傷，且車
    毀損，事後請求被上訴人維修遭拒，伊因本事故支出維修費
    新台幣（下同）12萬元，修車期間向車行租用汽車支出租金
    22,000元，因車禍致胸腔內傷，支出醫療費28,094元，又因
    受傷不能工作6個月，以月薪3萬元計算，共損失18萬元，家
    庭生活雜費2萬元，合計損失370,094元，爰依侵權行為、買
    賣瑕疵擔保責任、消費者保護法、公平交易法之規定，請求
    被上訴人如數賠償等語。
二、被上訴人則以：本件事故乃因上訴人酒醉、高速駕車撞擊分
    隔島，致車損人傷，該車經監理所驗車通過，並無瑕疵。系
    爭車輛乃中古車，契約僅保固引擎變速箱3個月，並未保固
    輪胎等零件，況上訴人已更換2個後輪胎，該車係登記王淑
    珠名下非上訴人，上訴人不得請求車損之賠償等語，資為抗
    辯。
三、查：上訴人主張，被上訴人於92年10月17日，以42萬元出售
    上開汽車，上訴人於同年12月23日凌晨，駕該車駛經嘉義市
    ○○路、博愛路口時撞擊中央分隔島因而車毀人傷之事實，
    已據上訴人提出買賣契約、現場照片多張為證，被上訴人對
    此亦不爭執，應堪信為真實。
    茲上訴人主張，本件事故係左前輪爆胎及輪軸軸心瑕疵，車
    輛因而失控所致，伊因而受有上開損失，請求被上訴人賠償
    ，被上訴人則否認其主張，並以前開情詞置辯，是本件應審
    究者，乃(一)系爭車輛有無上訴人主張之瑕疵？(二)此項瑕疵與
    上訴人損害間有無相當因果關係？(三)上訴人所損害若干？
四、經查：
  (一)依上訴人所提照片24張，其中多張係事故地點之分隔島、現
    場路口位置，僅能認定事故地點，而車輛左前車身及右後側
    車身毀損之情形、斑馬線上之爆胎印痕，及輪胎近距離拍攝
    照片，亦僅能據以認定系爭車輛事故後左側前輪，後兩輪共
    三輪胎有爆胎之事實而已，按輪胎爆胎之原因很多，並不能
    因輪胎爆胎即逕行認定係輪胎本身之瑕疵所生，又三個輪胎
    一次爆胎，若無具體事證，更無從據以認定係那一個輪胎先
    爆胎，是上訴人依上開照片，據以主張系爭車輛係左輪胎有
    瑕疵爆胎云云，即難遽信。又系爭車輛於事故後已轉賣他人
    ，原先之修護廠亦停業，已據上訴人陳明，是本件已無從再
    就系爭車輛予以鑑定，以認定肇事之原因，而上訴人又未能
    另舉證據證明系爭車輛之左前輪胎確有瑕疵，或輪軸有瑕疵
    ，其上開主張即無可採。則其依物之瑕疵擔保規定，請求被
    上訴人賠償損害，即屬無據。又民法第359條之法律效果，
    僅解除契約、減少價金，非得請求損害賠償；而民法第360
    條雖有請求損害賠償之規定，然上訴人未能證明被上訴人就
    該車之輪胎品質有為保證，亦不得依該條請求賠償。而本件
    係特定物之買賣，並非種類之債，故上訴人不得據民法第
    364 條有所主張，況該條之法律效果並非損害賠償，故上訴
    人依民法買賣物之瑕疵擔保規定，請求被上訴人賠償，於法
    即屬無據。
  (二)因故意或過失，不法侵害他人之權利者，負損害賠償責任。
    民法第184條第1項定有明文。依本條項規定，侵權行為損害
    賠償責任之要件為：(1)行為人有故意或過失、(2)侵害他人權
    利或法益、(3)他人受有損害、(4)不法行為與損害發生間有相
    當因果關係。而依民事訴訟法第277條之規定，上訴人須就
    上開有利於己之要件負舉證責任。
    本件上訴人既未能證明系爭被上訴人出售之車輛左前輪或軸
    承有何瑕疵，即難認被上訴人有故意、過失之不法行為，上
    訴人雖曾對被上訴人提出詐欺、過失傷害之刑事告訴，亦經
    檢察官不起訴處分，上訴人不服提起再議，亦經臺灣高等法
    院臺南分院檢察署以93年度上聲議字第570號駁回再議確定
    ，已經原審依職權調取上開卷宗核閱屬實。上訴人既無法證
    明被上訴人有何其他侵權行為，則其依民法第184條第1項、
    第193條請求被上訴人賠償損害，亦屬無據。
  (三)從事設計、生產、製造商品或提供服務之企業經營者，於提
    供商品流通進入市場，或提供服務時，應確保該商品或服務
    ，符合當時科技或專業水準可合理期待之安全性。企業經營
    者違反前二項規定，致生損害於消費者或第三人時，應負連
    帶賠償責任。但企業經營者能證明其無過失者，法院得減輕
    其賠償責任。企業經營者主張其商品於流通進入市場，或其
    服務於提供時，符合當時科技或專業水準可合理期待之安全
    性者，就其主張之事實負舉證責任。從事經銷之企業經營者
    ，就商品或服務所生之損害，與設計、生產、製造商品或提
    供服務之企業經營者連帶負賠償責任。但其對於損害之防免
    已盡相當之注意，或縱加以相當之注意而仍不免發生損害者
    ，不在此限。消費者保護法（下稱消保法）第7條第1項、第
    3項，第7條之1第1項、第8條第1項均定有明文。依上開消保
    法規定，可知經銷商責任之構成要件為：(1)商品欠缺可合理
    期待之安全性、(2)消費者或第三人受有損害、(3)商品安全性
    之欠缺與損害間有相當因果關係。從事經銷之企業經營者須
    舉證其無過失始得免責，而請求賠償之消費者、第三人應就
    損害之存在，及損害與商品安全性之欠缺間有相當因果關係
    一事負舉證責任。
    查：如上所述，上訴人之系爭車輛於上開時、地爆胎固屬事
    實，但單純爆胎之事實，並不能據以認定係輪胎或輪軸有瑕
    疵，已如前述，則上訴人主張，系爭商品安全性有欠缺云云
    ，即難採信，上訴人依消保法第7條、第8條請求賠償，亦屬
    無據。
  (四)上訴人另主張消保法第12條、第14條、第16條、第25條，然
    上開條文，或係定型化契約公平合理性之控制規範，或係規
    定保證書之應記載事項，上開法條，均非請求權基礎，上訴
    人據此訴請賠償，於法無據。又本件係一般個人商行對特定
    消費者之交易，並非公平交易法第19條第3款所規範妨礙公
    平競爭之情形，上訴人依同法第31條、第32條訴請被上訴人
    賠償，亦屬無據。
五、綜上所述，上訴人依侵權行為、物之瑕疵擔保、消保法、公
    平交易法之法律關係，請求被上訴人賠償370,094元，為無
    理由，應予駁回。原審為上訴人敗訴之判決，並駁回其假執
    行之聲請，並無不合。上訴意旨指摘原判決不當，求予廢棄
    改判，為無理由，應駁回其上訴。
六、本件事實已臻明確，兩造其餘攻擊防禦方法及舉證，經審酌
    後核與判決結果不生影響，爰不一一詳為論述，附此敘明。
七、據上論結，本件上訴為無理由，依民事訴訟法第449條第1項
    、第78條，判決如主文。
中　　華　　民　　國　　96　　年　　3　　月　　 20　　日
                  民事第二庭   審判長法　官　 丁振昌
                                     法　官　 李素靖
                                     法　官　 吳上康
上為正本係照原本作成。
不得上訴。
中　　華　　民　　國　　96　　年　　3 　　月　　21　　日
                                      書記官  易慧玲
